【裁判字號】    89,訴,364
【裁判日期】    890330
【裁判案由】    偽造有價證券
【裁判全文】
台灣台中地方法院刑事判決                          八十九年度訴字第三六四號
    公  訴  人  台灣台中地方法院檢察署檢察官
    被      告  丁○○
    指定辯護人  本院公設辯護人  乙○○
右列被告因偽造有價證券案件，經檢察官提起公訴（八十八年度偵字第一九四四一號
），本院判決如左：
    主  文
丁○○意圖供行使之用，而偽造有價證券，處有期徒刑壹年捌月，緩刑參年。
偽造如附表所示之支票二張均沒收。
    事  實
一、丁○○於民國八十七年間任職於住商不動產之加盟店美宇房屋仲介有限公司（設
    於台中縣大雅鄉○○路○段八十七號一樓，下稱美宇公司）擔任售屋人員，因其
    本人之支票帳戶經列為拒絕往來戶，致無支票可供向友人調借現金之用。於八十
    七年三月間，獲知同事丙○○於同年月受案外人林麗雲委託出售之台中縣大雅鄉
    ○○路一一四之二號房屋內拾獲該屋借住人甲○遺留在屋內之空白支票簿四本並
    放置於美宇公司內，竟意圖為自己不法之所有，於八十七年三月間，在美宇公司
    內竊取上開甲○名義支票中票號分別為ＴＣ0000000、ＴＣ000000
    0號，付款人為台新銀行台中分行之空白支票二張，並意圖供自己行使之用，先
    利用不知情之刻印業者偽刻甲○之印章，隨即在美宇公司內，將上開00000
    00號支票偽填上金額新台幣（下同）十萬元、發票日為八十七年五月五日（起
    訴書誤載金額為二十萬元、票載日期不詳），將0000000號支票偽填上金
    額三十萬元、發票日為八十七年八月十五日，並蓋用上開偽刻之甲○印章於支票
    發票人欄，分別持向其友人陳貴媛、張世昌等人調借現金，為免票主甲○發現上
    情，乃冒充為甲○之會計，以電話向上開銀行行員交待如有人提示時要通知丁○
    ○處理。嗣因上開票面金額為十萬元之支票於印鑑不符經退票後，由丁○○支付
    該票面金額後註銷退票紀錄，另票面金額為三十萬元該張支票經張世昌於八十七
    年八月十五日向台新銀行提示因印鑑不符、存款不足未獲兌現後，經銀行行員通
    知甲○處理，甲○始知上情，因而於八十七年八月十五日下午四時許報警處理，
    並會同警員前往美字公司向丙○○取回其餘未遭偽造之空白支票，嗣於臺灣高等
    法院臺中分院審理丙○○涉犯竊盜前開支票案（經判決無罪確定）發現丁○○偽
    造上開支票，因而主動告發。
二、案經臺灣高等法院臺中分院主動告發移送臺灣臺中地方法院檢察署檢察官偵查起
    訴。
    理  由
一、訊據被告丁○○對於拿取及偽造上開支票二張之事實坦承不諱，僅辯稱係丙○○
    告訴伊可以自行取用該支票，伊才拿來使用，伊僅是供週轉用，伊並未盜刻甲○
    之印章，印章是與支票放在一起，伊拿來蓋用完後就放回原處，伊不是有意要偽
    造支票，亦不知持票人會向付款銀行提示，票額十萬元該張支票伊已將金額存入
    供提示，三十萬元該張支票亦已與票主處理完畢等語。惟查，上開支票係甲○所
    有遺忘在其向林麗雲借住之前開房屋內，美宇公司之丙○○拾獲後曾打電話通知
    屋主林麗雲至其公司內取回，惟林麗雲未到公司取回，丙○○乃將支票放在公司
    ，丙○○拾獲支票時存放支票之皮包內並無票主甲○之印章，及被告偽填之支票
    上之印文並非甲○所有，且與該支票帳戶之印鑑章不符，丙○○並未對被告表示
    其可取用支票等情，業經被害人甲○、證人林麗雲、丙○○分別於偵查、審理中
    供稱在卷，並有委託銷售契約書影本、豐原分局大雅分駐所八十七年八月十五日
    紀錄表影本一份票據掛失止付通知書影本、ＴＣ0000000號支票正反面影
    本、支票存根（見台灣台中地法院檢察署八十七年度偵字第一九五五二號偵查卷
    第四、十、十一、十二頁、第十三至十六頁反面）、台新國際商業銀行台中分行
    八十八年一月二十一日台新台中字第八八０００三號函及所附甲○帳戶往來明細
    表、票號為ＴＣ0000000號票面金額為十萬元支票之退票理由單影本（見
    本院八十七年度訴字第二四一二號丙○○涉犯偽造有價證券案卷第三十四至三十
    七頁，附於本案之上開案件影印卷編頁數則為二十二至二十五頁）可稽，被告辯
    稱係丙○○表示如有需要可取用支票，及甲○之印章並非其所偽刻等語自無可採
    。本件事證明確，被告犯行，自堪認定。
二、核被告所為，係犯刑法第三百二十條第一項竊盜罪、第二百零一條第一項偽造有
    價證券罪。被告偽刻印章蓋用於支票上之行為為偽造有價證券之部分行為，行使
    偽造有價證券之低度行為為偽造有價證券之高度行為所吸收，均不另論罪。被告
    一次偽造二張支票，屬一個偽造有價證券之行為之數動作，僅論以一偽造有價證
    券罪。被告所犯上開二罪，有方法結果之牽連犯關係，爰依刑法第五十五條規定
    從一重之偽造有價證券罪處斷。被告於持偽造之支票調現後曾留聯絡電話予付款
    銀行，要求付款銀行有事時與其聯絡，於上開支票二張退票後並已補足票款供提
    示等情，業據被告、被害人甲○於八十八年一月十九日在本院上開八十八年度訴
    字第二四一二號審理中供稱在卷，對被害人造成之損失不大，倘處以法定本刑之
    最低刑即三年有期徒刑，尚嫌過重，情輕法重，在客觀上足以使人心生同情，其
    犯罪情狀尚堪憫恕，爰依刑法第五十九條之規定，酌減其刑。爰審酌被告素行尚
    佳，犯罪之動機、目的、手段、所生危害不大、犯罪後坦承大部分犯行，已有悔
    意等一切情狀，量處如主文所示之刑。末查被告前未曾受有期徒刑以上刑之宣告
    ，有臺灣高等法院被告全國前案紀錄表、臺灣臺中地方法院檢察署刑案資料查註
    紀錄表各一份在卷可按，被告坦承犯行，深具悔意，其經此教訓，當知警惕而無
    再犯之虞，本院綜核各情，所宣告之刑，認以暫不執行為適當，併予宣告緩刑，
    以啟自新。偽造如附表所示之支票二張依刑法第二百零五條規定宣告沒收。至偽
    刻之印章一枚未據扣案，復無證據堪認尚存在，為免執行沒收刑產生困難，爰不
    予宣告沒收。
據上論斷，應依刑事訴訟法第二百九十九條第一項前段，刑法第二百零一條第一項、
第三百二十條第一項、第五十五條、第五十九條、第七十四條第一款、第二百零五條
、罰金罰鍰提高標準條例第一條前段，判決如主文。
中    華    民    國    八十九    年    三    月    三十      日
                                        法  官 陳賢慧
右正本證明與原本無異。
如不服本判決，應於送達後十日內向本院提出上訴狀（須附繕本），上訴於台灣高等
法院台中分院。
                                        書記官
中    華    民    國    八十九    年    三    月    三十      日
附錄論罪科刑法條：
刑法第二百零一條第一項：意圖供行使之用，而偽造、變造公債票，公司股票或其他
                        有價證券者，處三年以上十年以下有期徒刑，得併三千元
                        以下罰金。
刑法第三百二十條：意圖為自己或第三人不法之所有，而竊取他人之動產者，為竊盜
罪，處五年以下有期徒刑、拘役或五百元以下罰金。
~fo
附表：
編號  發票人  付款人      票面金額  發票日  票號
                              （新台幣）
一  甲○    台新銀行台中分行  十萬元    87.5.5  TC0000000(起訴書誤為二十萬
二  同右    同右              三十萬元  87.8.15 TC0000000


司法院資訊處製作；財團法人民間司法改革基金會備份。
